【裁判字號】    97,訴,147
【裁判日期】    970814
【裁判案由】    妨害性自主罪
【裁判全文】
臺灣桃園地方法院刑事判決               97年度訴字第147號
公  訴  人  臺灣桃園地方法院檢察署檢察官  
被      告  邵誠華
選任辯護人  何啟熏律師
上列被告因妨害性自主案件，經檢察官提起公訴（九十五年度偵
字第二五一三四號），本院判決如下：
    主  文
甲○○成年人對於少女利用其心智缺陷，不知抗拒而為性交，處
有期徒刑參年貳月。其餘被訴部分無罪。
    事  實
一、甲○○（民國六十一年十月十二日生，案發時為成年人）於
    九十五年六月間，在位於桃園縣蘆竹鄉之某鄉民代表選舉候
    選人競選總部，因聊天結識在上址逗留之少女Ａ１（真實年
    籍姓名詳卷，案發時為十四歲以上、未滿十六歲之少女），
    並於同年七月、八月間與Ａ１合意發生性行為（公訴意旨認
    甲○○與Ａ１性交涉犯刑法第二百二十七條第三項之罪，本
    院為無罪判決，詳如後述）。九十五年九月中旬間某日，Ａ
    １帶同其堂妹Ａ２（真實年籍姓名詳卷，案發時為十四歲以
    上、未滿十八歲之少女，且領有重度智障身心障礙手冊，屬
    於心智缺陷之人）前往桃園縣蘆竹鄉○○村○○路○○○巷
    ○○號四樓之甲○○住處，甲○○明知Ａ２為智能障礙之少
    女，語言表達能力及對一般日常生活事務之理解與處理能力
    ，明顯較一般同年齡之人為不足，對於男女間之撫摸、碰觸
    身體私密部位、或男女間性器相結合等猥褻、性交行為之識
    別能力，較一般人顯然減退，致無從理解、判斷，無由表示
    同意與否，而不知抗拒，認為有機可趁，竟為滿足其性慾，
    基於利用Ａ２心智缺陷、不知抗拒而為性交之意圖，先要求
    與其有性交合意之Ａ１帶同Ａ２前往浴室沐浴，並自行脫衣
    入內與Ａ１、Ａ２共浴，沐浴完畢後，由甲○○指示Ａ１、
    Ａ２裸體赴其臥室，要求Ａ１、Ａ２共同與其發生性行為，
    而將生殖器插入Ａ１、Ａ２之陰道及Ａ１、Ａ２之口中，而
    與Ａ１、Ａ２性交。嗣因Ａ２懷孕，經家屬發現報警而循線
    查獲。
二、案經桃園縣政府警察局大園分局報請臺灣桃園地方法院檢察
    署檢察官偵查起訴。
    理  由
一、證據能力部分：
  (一)按刑事訴訟法第一百五十九條之一第二項，明定被告以外之
    人於偵查中向檢察官所為陳述，除顯有不可信之情況外，得
    為證據。所謂「不可信之情況」，由法院審酌被告以外之人
    於陳述時之外在環境及情況而為判斷。被告以外之人於偵查
    時，是否與被告對質，與其陳述時之外在環境並無必然之關
    聯，自不得以偵查中未經被告詰問，逕認該陳述無證據能力
    。至該等陳述與事實是否相符，要屬證據證明力之問題，與
    證據能力之有無，不容混淆（最高法院九十四年度台上字第
    七一三二號、九十五年度台上字第一一五八五判決參照），
    又按，證人於檢察官偵查中所為之陳述，審酌該陳述作成之
    客觀條件及環境，認其心理狀態健全，並無受到脅迫、利誘
    或詐欺，自非顯有不可信之情形，依刑事訴訟法第一百五十
    九條之一第二項規定，亦得為證據（最高法院九十五年度台
    上字第九三四號判決參照）。經查，證人Ａ１、Ａ２於檢察
    官偵查中雖因未滿十六歲而無法具結，然Ａ１、Ａ２並未受
    到脅迫、利誘或詐欺，而無顯不可信情況存在，應認證人Ａ
    １、Ａ２於檢察官偵訊時之證詞，均有證據能力。
  (二)按被告以外之人於審判外之言詞或書面陳述，除法律有規定
    者外，不得作為證據，刑事訴訟法第一百五十九條第一項固
    定有明文；惟被告以外之人於審判外之陳述，雖不符同法第
    一百五十九條之一至一百五十九條之四之規定，而經當事人
    於審判程序同意作為證據，法院審酌該言詞陳述或書面陳述
    作成時之情況，認為適當者，亦得為證據。又當事人、代理
    人或辯護人於法院調查證據時，知有第一百五十九條第一項
    不得為證據之情形，而未於言詞辯論終結前聲明異議者，視
    為有前項之同意，同法第一百五十九條之五亦定有明文。另
    鑑於採用傳聞證據排除法則之重要理由之一，係因傳聞證據
    未經當事人之反詰問予以覈實，若當事人願放棄對原供述人
    之反對詰問時，原則上即可承認該傳聞證據之證據能力。本
    件公訴人及被告就本件後引之其餘各項人證及書證，迄於言
    詞辯論終結前均未聲明異議，而本院審酌此部分證據均無違
    法取證及證明力明顯過低之瑕疵，亦認以之作為證據為適當
    ，故依諸上開規定及說明，認此部分證據均具有證據能力，
    合先敘明。
二、訊據被告固坦承九十五年九月中旬間某日，Ａ１、Ａ２有至
    其住處用餐、沐浴，惟矢口否認有何與Ａ２性交之犯行，辯
    稱：當日其妻丙○○在家坐月子，伊不可能與Ａ２性交等語
    。經查：
  (一)上開犯罪事實，業據證人Ａ１於檢察官偵查中證稱：伊帶Ａ
    ２到被告家中，被告說伊和Ａ２身上有汗味，要伊和Ａ２去
    洗澡，後來被告也跟著進來浴室，被告要求伊及Ａ２幫他洗
    ，洗完澡，被告要伊和Ａ２不要穿衣服去房間，叫Ａ２用嘴
    巴含住他尿尿的地方，叫伊用嘴舔他的胸部，後來被告用他
    尿尿的地方進去伊和Ａ２尿尿的地方等語明確（見偵查卷第
    十六至十九頁），及證人Ａ２於本院審理時證稱：伊的堂姐
    帶伊去被告家吃飯、洗澡，伊和堂姐一起洗澡，被告就要來
    一起洗，伊是幫被告洗後面，伊喜歡幫被告洗後面，被告在
    洗澡過程中沒有很兇的說話或做出很兇的動作；伊曾經懷孕
    拿掉小孩，伊好像曾經讓被告的尿尿的地方放在伊尿尿的地
    方，好像是在洗澡之後發生的事情，被告好像還有將尿尿的
    地方放在伊的嘴巴裡面，這兩件事都是發生在被告的房間裡
    面等語在卷（見本院訴字卷第六十三至六十五頁），又證人
    Ａ２於九十五年十月二十六日於桃園市敏盛綜合醫院驗傷時
    ，發現其處女膜於三點鐘及九點鐘方向可見各一處陳舊性撕
    裂傷，並呈懷孕之陽性反應，有該院受理疑似性侵害事件驗
    傷診斷書在卷可稽（見偵查卷第三十九頁證物袋內），依性
    侵害案件減少被害人重複陳述作業訊前訪視紀錄之記載，九
    十五年十月二十六日Ａ２已懷孕一個多月（見他字卷第八頁
    ），回溯Ａ２受孕的時間，約莫為九十五年九月間，此與上
    開證人Ａ１、Ａ２之證詞可以相互映證，復參以證人即Ａ２
    之父（真實姓名年籍詳卷）於本院審理中證稱：Ａ２跟伊說
    有和被告發生性關係，除了被告之外，Ａ２沒有說過她被其
    他男人欺負的事情（見本院訴字卷第六十七至六十九頁），
    證人Ａ２與被告性交之事實堪予認定。
  (二)證人Ａ２雖於檢察官偵查中證稱：不喜歡被告與其洗澡，被
    告會生氣，看起來像要打人，伊會怕等語，然證人Ａ１隨後
    向檢察官解釋稱：被告是說會生氣，手舉起來，狀似打人，
    最後他是去抓癢等語（均見他字卷第十四頁），足見證人Ａ
    ２此部分陳述應係誤解被告動作之含意，何況證人Ａ２於本
    院審理時證稱：被告在洗澡過程中沒有很兇的說話或做出很
    兇的動作，現在看到被告不會害怕，被告要與伊一起洗澡，
    不會不喜歡等語（見本院訴字卷第六十一、六十三頁），益
    徵Ａ２對於被告之印象相當良好，衡情被告應不曾對於Ａ２
    施加強暴、脅迫或其他違反意願之手段，本院自不得徒憑證
    人Ａ２上開偵查中有瑕疵之陳述而為不利於被告之認定。
  (三)證人丙○○固於本院審理時證稱：九十五年九月中旬伊在家
    坐月子，被告接到Ａ１的電話說他沒有飯吃，想要到家裡來
    吃飯，被告問伊是否可以，伊有同意，但Ａ１還帶了Ａ２來
    家中，Ａ１說Ａ２也沒有飯吃，所以帶他來，Ａ１、Ａ２吃
    完飯，伊看到他們身體很髒，因為家中有小朋友，伊就請他
    們去浴室盥洗，Ａ１、Ａ２沐浴時，被告在幫小孩泡牛奶、
    包尿布，洗完澡後，伊請他們來主臥室吹頭髮，吹完頭髮，
    Ａ１、Ａ２在客廳坐十分鐘後離開等語（見本院訴字卷第二
    八至二九頁），然查Ａ１、Ａ２與證人丙○○毫不相識，證
    人丙○○聽聞Ａ１此一來歷不明之女子主動撥打其配偶之行
    動電話要求前往家中用餐，竟然表示同意，此點已不尋常，
    況Ａ１、Ａ２二人現身時，身上飄出異味，證人丙○○並於
    本院審理時證稱：Ａ１看來成熟老練，且有抽煙，以證人丙
    ○○當時正值坐月子期間，家中又有新生兒，最忌病菌、髒
    污，唯恐產婦及新生兒遭受感染之情形下，證人丙○○竟容
    許此二人在家中用餐，甚至於用餐結束後，仍未直接要求二
    人離開，尚請Ａ１、Ａ２二人前往浴室沐浴，沐浴後再前往
    主臥室以吹風機吹乾頭髮，更與常情相違，復審諸證人丙○
    ○於本院審理時證稱：被告平日並無讓沒有飯吃的人回家吃
    飯的情形，也不曾讓身上有異味的陌生人到家裡用餐後，使
    用家中盥洗設備盥洗，並進入主臥室吹頭髮的情形（見本院
    訴字卷第四時、四十一頁），證人丙○○何以在家中環境並
    不適合陌生又看似不潔之人進入、逗留之時刻，竟容許Ａ１
    、Ａ２等陌生女子來家中用餐，甚至要求二人沐浴，顯然已
    有Ａ１、Ａ２將停留於家中一段時間之心理準備，其中原委
    即有可疑，是否其於事前與被告就Ａ１、Ａ２前來家中一事
    已有共識，甚至因為如何之特殊理由，默許被告對於Ａ１、
    Ａ２為性行為，均非無可能，是證人丙○○上開之證詞尚有
    避重就輕、迴護被告之嫌，亦不足為被告有利之認定。
  (四)按所謂精神、身體障礙或其他心智缺陷之人，依身心障礙者
    保護法第三條第一項規定，係指個人因生理或心理因素致其
    參與社會及從事生產活動功能受到限制或無法發揮，經鑑定
    符合中央衛生主管機關所定等級之下列障礙並領有身心障礙
    手冊者為範圍：「一、視覺障礙者。二、聽覺機能障礙者。
    三、平衡機能障礙者。四、聲音機能或語言機能障礙者。五
    、肢體障礙者。六、智能障礙者。七、重要器官失去功能者
    。八、顏面損傷者。九、植物人。一０、失智症者。一一、
    自閉症者。一二、慢性精神病患者。一三、多重障礙者。一
    四、頑性（難治型）癲癇症者。一五、經中央衛生主管機關
    認定，因罕見疾病而致身心功能障礙者。一六、其他經中央
    衛生主管機關認定之障礙者」。經查被害人Ａ２為重度智能
    智障者，為心智缺陷之人，有Ａ２於八十八年六月二十八日
    經鑑定後領得重度智能障礙之中華民國身心障礙手冊影本乙
    紙存卷可查（見本院訴字卷末證物袋），是Ａ２屬於身心障
    礙者保護法第三條第一項所稱「身心障礙者」及刑法第二百
    二十五條第一項所稱之「心智缺陷之人」無疑。查本件被害
    人Ａ２與被告素不相識，並無任何感情基礎，衡諸事理之常
    ，顯然並無同意與被告性交之可能，然因被害人Ａ２有前開
    心智缺陷之情形，其語言表達能力及對一般日常生活事務之
    理解與處理能力，明顯較一般同年齡之人為不足，對於男女
    間之撫摸、碰觸身體私密部位、或男女間性器相結合等猥褻
    、性交行為之識別能力，較一般人顯然減退，致無從理解、
    判斷，故對於被告觸摸其身體或對其性交等行為，根本無從
    適當表示其意願，而陷於不知反抗之情形。綜合上述，被告
    確有利用被害人Ａ２心智缺陷之情形，不知抗拒而對Ａ２為
    性交之行為，其所辯各節，要屬卸責之詞，而無足採，本件
    事證明確，被告犯行，已堪認定。
二、按對於男女利用其心神喪失、精神耗弱、身心障礙或其他相
    類之情形，不能或不知抗拒而為性交者，應成立刑法第二百
    二十五條第一項之乘機性交罪。公訴意旨認被告之行為應成
    立刑法第二百二十二條第一項第三款之加重強制性交罪，惟
    按刑法第二百二十一條第一項之強制性交罪，固以對於男女
    以強暴、脅迫、恐嚇、催眠術或其他違反意願之方法而為性
    交為其犯罪構成要件，不再以致使被害人不能抗拒為要件之
    一，惟所謂「以其他違反意願之方法而為性交」，係緊接在
    法條具體例示之「強暴、脅迫、恐嚇、催眠術」等具體方法
    之後，依法條體系解釋，其他違反意願之方法，自應具有上
    開例示方法之本質或內涵，否則，不能徒以被害人心中之主
    觀意思而定，否則法之適用亦將失其安定性，並違反罪刑法
    定主義之原則。是倘行為人所實施之方法，見諸客觀事實，
    與法條例示之方法並不相當，實際上並未實施與強暴、脅迫
    、恐嚇、催眠術等具體例示之方法相當之行為者，即與加重
    強制性交罪之構成要件不合，亦不得以被害人因無同意性交
    之能力或反抗能力，而推定行為人係該當於「以其他違反意
    願之方法而為性交」之構成要件。查本件尚無足夠之積極證
    據以資認定被害人Ａ２有明確表達反對意願，仍遭被告以強
    暴、脅迫、恐嚇、催眠術或其他相類之方法，違反被害人之
    意願而為性交，已如前述，公訴人起訴法條尚有誤會，惟起
    訴之社會基本事實同一，茲由本院依法變更其起訴法條。另
    按刑法分則加重刑罰之規定，係就常態之犯罪類型，變更其
    罪型，加重其法定刑，而成為另一獨立之罪，其罪名及構成
    要件與常態犯罪之罪名及構成要件應非相同，有罪之判決書
    ，自應諭知其罪名及構成要件；又兒童及少年福利法第七十
    條第項前段「成年人故意對兒童、少年犯罪者，加重其刑至
    二分之一」之規定，係屬刑法分則加重之性質，非僅單純之
    刑度加重，即其構成要件亦與常態犯罪之罪型不同，為一獨
    立之犯罪構成要件，查被害人Ａ２為八十年十月出生之人，
    有其真實姓名對照表在卷可參，其於本件案發時係未滿十八
    歲之少年，被告故意對少年犯罪，應依兒童及少年福利法第
    七十條第一項前段規定加重其刑。爰審酌被告為有婦之夫，
    竟耽戀女色，利用被害人Ａ２心智欠缺、不知抗拒之機會，
    性侵被害人得逞，導致被害人懷孕、引產，受有無可彌補之
    創傷，且犯後一再飾詞圖卸，難認已知悔悟，惟念其犯罪手
    段尚稱平和，又與被害人Ａ２之家屬達成和解，給付賠償金
    （和解書見本院訴字卷第十五頁）等一切情狀，量處如主文
    所示之刑。
三、無罪部分
  (一)公訴意旨另以：被告甲○○，明知Ａ１為十四歲以上未滿十
    六歲之人（起訴書贅載「心智缺陷」字樣，業經蒞庭實行公
    訴之檢察官當庭更正，見本院訴字卷第四十五頁），竟自九
    十五年七月初起至九十五年九月中旬止，先後在其停放桃園
    縣蘆竹鄉○○村○○○○○○號○○○○－00號自用小客
    車上、桃園縣桃園市○○路○段○○○號之「皇冠汽車旅館
    」（下稱「皇冠旅館」）內及其桃園縣蘆竹鄉○○村○○路
    ○○○巷○○號四樓住處，以生殖器插入Ａ１口中、陰道內
    之方式，與Ａ１發生六次性行為，因認被告另涉犯刑法第二
    百二十七條第三項之對於十四歲以上、未滿十六歲之人為性
    交罪嫌。
  (二)按犯罪事實應依證據認定之，無證據不得認定犯罪事實，又
    不能證明被告犯罪或其行為不罰者，應諭知無罪之判決，刑
    事訴訟法第一百五十四條第二項、第三百零一條第一項分別
    定有明文。次按刑事訴訟法上所謂認定犯罪事實之證據，係
    指足以認定被告確有犯罪行為之積極證據而言，該項證據自
    須適合於被告犯罪事實之認定，始得採為斷罪資料。如未能
    發現相當證據，或證據不足以證明，自不能以推測或擬制之
    方法，以為裁判之基礎。又刑事訴訟上證明之資料，無論其
    為直接或間接證據，均須達於通常一般人均不致有所懷疑，
    而得確信其為真實之程度，始得據為有罪之認定，若其關於
    被告是否犯罪之證明未能達此程度，而有合理性懷疑之存在
    ，致使無法形成有罪之確信，根據「罪證有疑，利於被告」
    之證據法則，即不得遽為不利被告之認定，此分別有最高法
    院二十九年上字第三一０五號、四十年臺上字第八六號、七
    十六年臺上字第四九八六號判例可資參照。再按刑法第二百
    二十七條第一項至第四項之對於未滿十四歲之男女，或對於
    十四歲以上未滿十六歲之男女為性交或猥褻罪，固不以行為
    人明知被害人為未滿十四歲，或十四歲以上未滿十六歲之人
    為絕對必要，若其有與未滿十四歲，或十四歲以上未滿十六
    歲之人性交之不確定故意者，亦應成立上開罪名。又此所謂
    之「不確定故意」，係指行為人雖不知被害人係未滿十四歲
    ，或係十四歲以上未滿十六歲之人，但其主觀上已預見被害
    人可能係未滿十四歲，或係十四歲以上未滿十六歲之人，竟
    仍執意為之，而不違背其本意者而言。亦即行為人主觀上已
    有前述預見，為認定其具有不確定故意之前提，此與在客觀
    上能否預見無關；縱客觀上能預見，但若行為人主觀上並無
    此項預見，即無所謂不確定故意之可言（最高法院九十三年
    度台上字第三五五七號判決意旨參照）。
  (三)公訴意旨認被告涉有上開罪嫌，無非係以證人Ａ１之證言及
    被告之供述為其論據。訊據被告固坦認曾與Ａ１發生性行為
    ，然堅決否認公訴人所指之犯行，辯稱：Ａ１告訴伊她有先
    生，還有一個二、三歲的小孩，伊看過Ａ１的身體，有很多
    妊娠紋，Ａ１還抽煙、喝酒、喝維士比，外表看起來很成熟
    ，根本不像未滿十六歲的女子等語。經查：Ａ１係八十年七
    月十七日出生，於本件案發時為十四歲以上、未滿十六歲之
    人，固有真實姓名對照表在卷可稽，惟據證人即Ａ１之伯父
    （真實姓名年籍詳卷）於本院審理時證稱：Ａ１在九十四年
    生了第一個小孩，後來在某年七月又生第二個小孩，本案發
    生時，Ａ１沒有就學，外表看起來像大人的樣子等語（見本
    院訴字卷第七十一頁），再據證人丙○○於本院審理中證稱
    ：Ａ１身高約有一百六十公分，看起來較成熟，且有抽煙等
    語（見本院卷第三十九頁），另據性侵害案件減少被害人重
    複陳述作業訊前訪視紀錄之記載：Ａ１已進入職場工作，九
    十四年八月生育一女（見他字卷第九頁），綜合上開各項事
    證，可知Ａ１於案發之時已輟學、進入社會工作、有抽煙習
    慣、並生過一個小孩，此與一般十四歲以上未滿十六歲之少
    女，大多在學、欠缺社會經驗、生活、思想均單純、對於性
    方面一知半解之情形，顯然有極大差異，且以被告曾與Ａ１
    親密接觸之方面觀之，Ａ１為甫生育小孩未達一年之女子，
    於皮膚、器官之各方面身體特徵上，與一般十四歲以上未滿
    十六歲之荳蔻少女，更是截然有別，是被告辯稱：其主觀上
    無法預見Ａ１未滿十六歲，尚非全然無據；另經本院當庭勘
    驗Ａ１接受檢察官偵查時之錄影光碟，結果雖顯示：Ａ１外
    觀看來稚氣，頭髮過肩，紮有馬尾，接受訊問時，臉部表情
    漠然，於詢問人之問題需要經過詢問人解釋或社工人員從旁
    輔導，才能回答（見本院訴字卷第七十二頁），然因一般人
    接受司法調查時，多會刻意以較端莊、樸素之裝扮出現，以
    期獲得較值得信賴之印象，Ａ１既係經安排日期接受檢察官
    訊問，其應訊時之裝扮、衣著即可能與平日有所不同，又受
    限於錄影鏡頭之尺寸及固定角度，勘驗光碟時，僅得以看見
    Ａ１之臉部表情及上半身部分以坐姿受訊之情形，不能全面
    了解Ａ１之行為舉止，對於判斷Ａ１之年齡亦有相當之阻礙
    ，此外，因Ａ１所受教育有限，依桃園縣性侵害案件訊前訪
    視記錄表之記載，Ａ１又以台語溝通較佳，其對於檢察官以
    國語訊問或提及較艱深之語詞自然難以理解，加上接受檢察
    官訊問，心理難免緊張，故常需要詢問人解釋或社工人員輔
    導，始能順利回答問題，仍不得以其接受問答之流利度，推
    論其是否客觀上足以使人懷疑其未滿十六歲，基於上述各點
    理由，檢察官偵查中之錄影光碟，並非Ａ１之日常活動紀錄
    ，是否得以作為判斷「被告是否主觀上可預見Ａ１年齡」之
    可靠證據，實有待斟酌；又Ａ１經本院傳訊均無故不到庭，
    據證人戊○○表示其已離家，失去聯絡，致本院無從經由直
    接審理、訊問過程獲得判斷Ａ１年齡之其他資料，綜合上述
    ，以Ａ１之種種外在表現，與一般未滿十六歲之人之常態顯
    有差距，客觀上難以認知其為未滿十六歲之人，本院又查無
    其他證據足以證明被告與Ａ１性交時，主觀上有Ａ１為未滿
    十六歲之人之預見，就公訴意旨所指被告此部分罪嫌，尚不
    能形成被告有罪之確信，依「罪證有疑，利於被告」之原則
    ，自應諭知被告無罪之判決。
據上論斷，應依刑事訴訟法第二百九十九條第一項前段、第三百
零一條第一項、第三百條，兒童及少年福利法第七十條第一項前
段，刑法第十一條前段、第二百二十五條第一項，判決如主文。
本案經檢察官蔡宜均到庭執行職務。
中    華    民    國    97    年    8     月    14    日
                  刑事第八庭    審判長法  官  邱滋杉
                                      法  官  吳為平
                                      法  官  袁雪華 
以上正本證明與原本無異。
如不服本判決，應於判決送達後10日內向本院提出上訴狀（應附
繕本），其未敘述上訴理由者，應於上訴期間屆滿後20日內補提
理由書狀於本院，上訴於臺灣高等法院。
                                      書記官  邱仲騏
中    華    民    國    97    年    8     月    14    日
附錄本案論罪科刑之法條：
中華民國刑法第225條第1項：
（乘機性交猥褻罪）
對於男女利用其精神、身體障礙、心智缺陷或其他相類之情形，
不能或不知抗拒而為性交者，處3 年以上10年以下有期徒刑。
兒童及少年福利法第70條第1項前段：
（加重刑法）
成年人教唆、幫助或利用兒童及少年犯罪或與之共同實施犯罪或
故意對其犯罪者，加重其刑至二分之一。

司法院資訊處製作；財團法人民間司法改革基金會備份。
